【裁判字號】    99,家抗,8
【裁判日期】    990720
【裁判案由】    拋棄繼承
【裁判全文】
臺灣基隆地方法院民事裁定               99年度家抗字第8號
抗  告  人  有限責任基隆第一信用合作社
法定代理人  乙○○
相  對  人  甲○○
上列當事人間聲請拋棄繼承事件，抗告人對於中華民國99年3 月
5日本院98年度司繼字第546號所為裁定提起抗告，本院裁定如下
：
    主  文
抗告駁回。
抗告程序費用新臺幣壹仟元由抗告人負擔。
    理  由
一、本件抗告意旨略以：相對人之兄游騰富積欠抗告人新臺幣4
    萬餘元借款，相對人依法應繼承上述債務。相對人在其兄游
    騰富於95年9月14日過世其子游日邵於同95年9月25日辦理拋
    棄繼承時，即已知悉其為游騰富之繼承人，惟其遲至98年11
    月30日始向法院聲明拋棄繼承，應不生效力。為此，請求將
    原裁定廢棄，並將相對人之聲請駁回等語。
二、相對人答辯意旨略以：相對人並不知道其兄游騰富之子游日
    邵已辦理拋棄繼承，伊係在收受銀行要扣伊薪水時才知悉等
    語。
三、按裁定應送達於受裁定之人；必要時，並得送達於已知之利
    害關係人。因裁定而權利受侵害者，得為抗告。未受裁定送
    達之人提起抗告，前項期間（10日之不變期間）應自其知悉
    裁定時起算。非訟事件法第38條第1 項、第41條第1 項、第
    42條第2 項前段分別定有明文。查本件抗告人有限責任基隆
    第一信用合作社雖非原裁定所列載之相對人，惟查有限責任
    基隆第一信用合作社係本案被繼承人游騰富之債權人，有本
    院核發之債權憑證可佐，自屬上開規定所指之利害關係人，
    因此，有限責任基隆第一信用合作社自得於知悉裁定時起10
    日內提起抗告，故本件有限責任基隆第一信用合作社得為抗
    告人無疑，合先敘明。
四、按民法第1174條規定：「繼承人得拋棄其繼承權。前項拋棄
    ，應於知悉其得繼承之時起3 個月內，以書面向法院為之。
    拋棄繼承後，應以書面通知因其拋棄而應為繼承之人。但不
    能通知者，不在此限。」，是民法第1174條規定拋棄繼承之
    3 個月期間，為自「知悉」其得為繼承之時起算；此與繼承
    之開始，依民法第1147條規定：「繼承，因被繼承人死亡而
    開始。」，係自「被繼承人死亡」，彼此有異。又所謂「知
    悉」，乃係指繼承人知悉繼承開始之原因事實，且因而覺知
    自己為法律上之繼承人之時。
五、經查，本件被繼承人游騰富於95年9月14 日死亡，相對人甲
    ○○係游騰富之妹，而屬第三順位繼承人，故被繼承人游騰
    富之第一順位繼承人游日邵於拋棄繼承後，應以書面通知因
    其拋棄而應為繼承之人即相對人。惟據游日邵之法定代理人
    蔡雲卿於本院調查時所稱：「我是前天晚上提前告訴聲請人
    （指甲○○）要帶印章，我有告訴她，游日邵要辦理拋棄繼
    承的事情，．．．所以請他們在頭七那邊帶印章過來」「．
    ．．他們的印章是我自己蓋在拋棄繼承文件．．．」等語，
    可證，游日邵於其向本院具狀聲明拋棄繼承時所檢附之繼承
    權拋棄書（詳本院95年度繼字第465號民事卷宗第8頁）上相
    對人印章部分是游日邵之法定代理人蔡雲卿所蓋，並非相對
    人自己所蓋，是相對人有無見過該繼承拋棄書即有疑義，況
    相對人已否認其知悉第一順位之繼承人游日邵要辦理拋棄繼
    承，而第一順位繼承人游日邵於拋棄繼承後，又未另以『書
    面』通知相對人，實難僅以上開繼承權拋棄書上蓋有相對人
    之印章，即謂相對人已覺知自己已因第一順位繼承人游日邵
    拋棄繼承而成為法律上之繼承人，是相對人稱其係於收到本
    院執行處扣押其薪資之執行命令時，始知悉其為游騰富之繼
    承人，應堪採信。
六、至抗告人主張本院98年度基小字第346號給付借款民事判決
    ，因被告游騰富於宣判前死亡，判決應會對游騰富之繼承人
    送達，可做為知悉之證明云云，然經本院調閱上開民事卷宗
    ，本院98年度基小字第346號給付借款案件，係於98年3月25
    日進行第一次言詞辯論，且於該期日該案原告華南商業銀行
    股份有限公司即當庭撤回訴訟而終結，並未進行言詞辯論，
    更無抗告人所稱之宣判及判決送達之事，併此敘明。
七、綜據上述，本件原審裁定相對人甲○○拋棄繼承准予備查，
    核無不合，抗告意旨指摘原審裁定不當，求予廢棄改判，為
    無理由，應予駁回之。
八、據上論結，本件抗告為無理由，依非訟事件法第21條第2 項
    、第24條第1項、第46條、民事訴訟法第495條之1第1項、第
    449條第1項，裁定如主文。
中    華    民    國    99    年    7    月    20     日
                  家事法庭審判長法  官  蔡聰明
                                法  官  邰婉玲
                                法  官  林淑鳳
以上正本證明與原本無異。
本裁定除以適用法規顯有錯誤為理由，並經本院許可外，不得再
抗告。
如提起再抗告者，僅得以適用法規顯有錯誤為理由，於裁定送達
後10日內，向本院提出抗告理由狀（須按他造人數附具繕本），
並繳納再抗告費新台幣1,000元。
中    華    民    國    99    年    7     月    20    日
                                書記官  王鵬勝

司法院資訊處製作；財團法人民間司法改革基金會備份。
